臺灣高等法院民事裁定　　　　　　　　　99年度抗字第1602號
抗　告　人　彭耀華
上列抗告人對於中華民國99年9月20日臺灣臺北地方法院99年度
事聲字第10076號所為裁定，提起抗告，本院裁定如下：
    主  文
抗告駁回。
抗告訴訟費用由抗告人負擔。
    理  由
一、抗告人於原法院聲明異議及抗告意旨略以：原法院違法拍定
    伊所有之不動產，復違法拍賣伊置於該不動產內之動產。伊
    已提起分配表異議之訴，請求返還不動產，內置動產既為伊
    所有，即應返還；且伊已就本案執行事件（按即原法院97年
    度執字第89502號給付違約金強制執行事件，下稱本案執行
    事件）債權人徐壽財等三人所持執行名義提起再審之訴，原
    法院當即停止民國99年9月8日動產（按即點交不動產後之遺
    留物）拍賣程序。又97年6月24日原法院97年度執全字第157
    5號假扣押執行事件之執行名義（按即97年度裁全字第4548
    號假扣押裁定，聲請人為空軍第499戰術戰鬥機聯隊，下稱
    空軍第499聯隊），係為保全將來取得債權後得強制執行，
    惟原法院將之併入前開本案執行事件，視其為確定終局判決
    之執行命令予以執行拍賣，違反民事訴訟法第522條假扣押
    之規定，拍賣程序不合法。且該假扣押裁定之本案已由最高
    法院廢棄發回高院更審，該強制執行程序仍有可能撤銷或無
    效，尚不得認為終結；另原法院於98年4月17日業經執行收
    取新台幣（下同）37萬9,047元，已足清償本案執行事件債
    權人徐壽財等三人之債權32萬0,409元，原法院將上開假扣
    押執行事件併案執行拍賣，侵害伊之財產權，違反比例及必
    要性原則。再者，拍賣程序為買賣之法律關係，本件於99年
    9月8日拍賣動產當日，並未準時為拍賣程序，伊亦於拍賣現
    場表達反對拍賣之意，則拍賣雙方未合意，契約不成立，拍
    賣動產程序亦應撤銷；此外，本件於強制執行未經終結前應
    允許當事人就執行命令方法或應遵守程序予以異議，原裁定
    不暫時停止，顯屬違誤，應予廢棄云云。
二、經查：
  (一)按對於已開始實施強制執行之債務人財產，他債權人再聲請
    強制執行者，已實施執行行為之效力，於為聲請時及於該他
    債權人，應合併其執行程序，並依前二條之規定辦理，強制
    執行法第33條定有明文。次按房屋內或土地上之動產，除應
    與不動產同時強制執行外，應取去點交債務人或其代理人、
    家屬或受僱人。無前項之人接受點交時，應將動產暫付保管
    ，向債務人為限期領取之通知，債務人逾限不領取時，得拍
    賣之而提存其價金，或為其他適當之處置，強制執行法第10
    0條第1、2項亦有明文。又按，當事人或利害關係人，對於
    執行法院強制執行之命令，或對於執行法官、書記官、執達
    員實施強制執行之方法，強制執行時應遵守之程序，或其他
    侵害利益之情事，得於執行程序終結以前為聲請或聲明異議
    ，但強制執行不因而停止，強制執行法第12條第1項定有明
    文。依上開規定，執行程序一經終結，即不容當事人或利害
    關係人就執行命令、方法或應遵守程序或其他侵害利益情事
    再有所主張（最高法院37年上字第7672號、51年台上字第29
    45號判例參照）。當事人或利害關係人聲明異議雖在強制執
    行程序終結前為之，然因執行法院或抗告法院為裁判時，強
    制執行程序已終結者，縱為撤銷或更正原處分或程序之裁定
    ，亦屬無從執行，執行法院或抗告法院自可以此為理由，予
    以駁回（司法院33年院字第2776號解釋(五)參照）。而所謂「
    強制執行程序終結」，究指強制執行程序進行至如何程度而
    言，應視聲請或聲明異議之內容，分別情形定之；又對特定
    標的物之拍賣程序聲請或聲明異議，如拍賣程序終結，其強
    制執行程序即告終結（最高法院98台抗字第275號、99年度
    台抗字第164號裁定參照）。又債務人之財產不足清償債務
    而債權人為多數時，強制執行法原則上採平等主義，並未賦
    予假扣押債權人優先受償權，故他債權人仍得就假扣押之標
    的物聲請為終局執行。他債權人依給付金錢之終局執行名義
    就假扣押之標的物為聲請為終局執行者，應合併其程序，將
    假扣押程序之查封作為終局執行之查封，並進行換價程序。
    假扣押所保全之債權，則由執行法院將其應受分配之金額提
    存之。另強制執行程序中之拍賣，為買賣方法之一種，關於
    出賣人所為允為出賣之意思表示（拍定）應由執行法院為之
    ，如執行法院於拍賣時就應買之出價未為拍定之表示，雙方
    之意思表示自未合致，即不能認以拍賣為原因之買賣關係業
    已成立，依此意旨推之，執行法院標賣不動產，若經決定應
    買人之投標為得標時，買賣關係即告成立。除該標賣程序有
    瑕疵，得依強制執行法第12條第1項規定對之聲明異議外，
    不得遽予撤銷該拍賣程序（最高法院81年台抗字第229號裁
    定意旨參照）。
  (二)查本案執行事件之債權人徐壽財等三人於97年9月23日持仲
    裁判斷書為執行名義（主張之債權額為31萬7,866元，見本
    院卷第26頁），向原法院民事執行處聲請抗告人之財產強制
    執行，因前已有他債權人即空軍第499聯隊對抗告人以前開
    假扣押裁定（准許假扣押範圍為349萬4,537元，見本院卷第
    46頁）為執行名義扣押在案，經原法院依強制執行法第33條
    之規定將執行程序合併，嗣另有債權人郭添澄、馮清豐等人
    亦另以他案民事確定判決向原法院聲請對抗告人之財產強制
    執行（97年度司執字第92397號、98年度司執字第96057號）
    ，而分別併案執行，業經本院調取上開卷宗閱明屬實，於法
    尚無不合。依前述強制執行法採平等主義為原則下，基於債
    權人平等以及債權人共同分擔損失之法律思想，除實體法上
    有擔保物權或其他優先債權者外，債權人之地位全部平等，
    債務人之總財產為共同之擔保；一旦債務人之總財產不足清
    償其全部債務時，應使各債權人按其債權額平等受償，共同
    負擔債務人無法全部清償債權之損失，以符公平。本件執行
    債權人非僅徐壽財等三人，抗告人主張逕以原法院業經收取
    之金額37萬9,047元，應清償本案債權人徐壽財等三人之債
    權，自無理由。
  (三)次查抗告人所有坐落門牌號碼台北市○○區○○街73巷56弄
    29號3樓之建物暨其坐落基地（下稱系爭不動產）經原法院
    於本案執行事件之98年11月19日第2次拍賣期日由拍定人秦
    傳隆以341萬8,889元得標買受，並繳足價金取得由執行法院
    核發之不動產權利移轉證書在案，此有拍賣公告、通知、筆
    錄、不動產權利移轉證書等件附於本案執行事件卷(二)可參。
    嗣拍定人秦傳隆據上開拍賣公告附表使用情形欄「拍定後點
    交」之記載聲請點交，原法院民事執行處乃於99年3月1日將
    系爭不動產點交予拍定人秦傳隆，原法院司法事務官並當場
    諭知現場遺留物依強制執行法第100條規定處理，亦有該日
    執行筆錄（點交）附於本案執行事件卷(三)可佐。原法院民事
    執行處並於99年3月23日通知抗告人於文到10日內逕向拍定
    人秦傳隆取回現場遺留物，逾期即依法拍賣，是項通知已於
    99年3月25日合法送達抗告人，亦有送達證書附本案執行事
    件卷(三)足憑，抗告人逾期未為取回，原法院民事執行處將現
    場遺留物逕付拍賣，依首揭說明，於法尚無不合。
  (四)再查本件執行標的物即現場遺留物業於99年9月8日由拍定人
    秦傳隆聲明以底價承受，有拍賣動產筆錄附於原法院97年度
    執字第89502號強制執行卷(三)可參（並參見本院卷第37至38
    頁），是本件動產拍賣程序業已終結，亦經本院依職權調閱
    本案執行事件卷宗查明屬實。是抗告人雖於99年9月6日具狀
    聲明異議（見原審卷第3頁），惟於99年9月20日原法院裁定
    時拍賣程序既行終結，揆諸前揭說明，抗告人聲請停止本件
    現場遺留物拍賣程序，即無由准許。另強制執行程序中之拍
    賣，依首揭說明，關於出賣人所為允為出賣之意思表示應由
    執行法院為之，抗告人指稱是日拍賣程序並未準時於下午14
    時50分進行，而係14時56分始進行，其已於拍賣程序中為反
    對之意思表示，系爭拍賣程序不合法或應撤銷云云，自無理
    由。抗告人復主張債權人空軍第499聯隊之假扣押裁定之本
    案訴訟已由最高法院廢棄發回，有撤銷或無效之可能云云，
    尚非執行法院於本件聲明異議程序中所得審究，併予敘明。
    至於抗告人雖已提分配表異議之訴及再審之訴，惟在異議人
    取得並向執行法院提出停止強制執行之裁定（如需供擔保者
    並已依該裁定主文提供擔保）前，原法院民事執行處亦無從
    停止該強制執行之程序。從而，原法院司法事務官駁回抗告
    人之異議，及原裁定駁回抗告人之聲明異議，並無違誤。抗
    告意旨指摘原裁定不當，聲明廢棄，為無理由，應予駁回。
據上論結，本件抗告為無理由，依強制執行法第30條之1、民事
訴訟法第495條之1第1項、第449條第1項、第95條、第78條，裁
定如主文。
中    華    民    國    100    年    3    月    9     日
                    民事第二十庭
                        審判長法  官  張  蘭
                              法  官  王漢章
                              法  官  黃莉雲
正本係照原本作成。
不得再抗告。
中    華    民    國   100    年    3     月    10    日
                              書記官  魏汝萍